臺灣桃園地方法院民事簡易判決
                                    110年度壢簡字第713號
原      告  邱奕仁  
            余瑞婉  
共      同
訴訟代理人  高振格律師
被      告  劉○銓  
兼  上一人
法定代理人  劉○政  
被      告  戴啓安  

            陳德菘  
上  一  人
訴訟代理人  巫宗翰律師
複  代理人  劉芯言律師
上列當事人間請求損害賠償事件，本院於民國111年5月5日言詞
辯論終結，判決如下：
    主      文
一、被告劉○銓、劉○政應連帶給付原告乙○○新臺幣707,153元、
    原告甲○○新臺幣500,000元，及均自民國110年3月18日起至
    清償日止，按週年利率5％計算之利息。
二、被告劉○銓、丁○○應連帶給付原告乙○○新臺幣707,153元、原
    告甲○○新臺幣500,000元，及被告劉○銓自110年3月18日起至
    清償日止，按週年利率5％計算之利息；被告丁○○自民國110
    年3月30日起至清償日止，按週年利率5％計算之利息。
三、前兩項給付，如有一被告給付時，其餘被告就已給付部分，
    免為給付。
四、原告其餘之訴駁回。
五、訴訟費用由被告連帶負擔38％，餘由原告負擔。
六、原告勝訴部分得假執行　
七、原告其餘假執行之聲請駁回。　　　　　　　　
    事實及理由
壹、程序部分
一、按宣傳品、出版品、廣播、電視、網際網路或其他媒體對為
    刑事案件、少年保護事件之當事人或被害人之兒童及少年，
    不得報導或記載其姓名或其他足以識別身分之資訊；行政機
    關及司法機關所製作必須公開之文書，亦不得揭露足以識別
    前項兒童及少年身分之資訊；任何人不得於媒體、資訊或以
    其他公示方式揭示有關少年保護事件或少年刑事案件之記事
    或照片，使閱者由該項資料足以知悉其人為該保護事件受調
    查、審理之少年或該刑事案件之被告，分別為兒童及少年福
    利與權益保障法第69條第1 項第4 款規定、第69條第2 項、
    少年事件處理法第83條第1 項規定，本件損害賠償案件涉及
    本院109 年度少調字1564 號過失致死等事件，準此，本判
    決因述及少年保護事件相關之事實，為貫徹保護少年之旨，
    應不公開被告劉○銓及其法定代理人劉○政之身分資訊為妥當
    ，先予敘明。
二、按訴狀送達後，原告不得將原訴變更或追加他訴。但請求之
    基礎事實同一者、擴張或減縮應受判決事項之聲明者，不在
    此限，民事訴訟法第255條第1項但書第2款、第3款定有明文
    。本件原告原起訴聲明為：(一)被告劉○銓、丙○○、丁○○應
    連帶給付原告乙○○新臺幣(下同)150萬元、原告甲○○150萬元
    、並給付原告207,153元，及自起訴狀繕本送達翌日起至清
    償日止，按年利率5％計算之利息；(二)被告劉○銓、劉○政應
    連帶給付原告前開金額；(三)前二項給付，如被告丙○○或丁○○給付時，被告劉○政就已給付部分，免為給付；(四)願供
    擔保請准宣告假執行。嗣於訴訟繫屬中並變更聲明如下原告
    聲明所示（見本院卷第198、199頁）。經核原告訴之變更合
    於上開規定，應予准許。
三、被告丁○○經合法通知，未於言詞辯論期日到場，核無民事訴
    訟法第386 條所列各款情事，爰依民事訴訟法第433 條之3 
    規定，依職權一造辯論而為判決。
貳、實體部分
一、原告主張：被告丙○○駕駛車牌號碼00-0000號自用小貨車（
    下稱A車），於民國109年2月18日23時5分許，沿桃園市楊梅
    區民富路2段直行，經桃園市楊梅區民富路2段與同段438巷
    口欲左轉時，適被告劉○銓無照駕駛被告丁○○所有車牌號碼0
    000-00號自用小客車（下稱B車）搭載訴外人邱繼暉等人，
    自後方駛至，因左轉彎之A車未禮讓直行之B車先行，致B車
    向左變換車道超車時，不慎撞擊電線桿，邱繼暉因而死亡。
    是被告丙○○疏未注意禮讓後方直行之B車先行，又於B車閃避
    A車不慎撞擊電線桿時，未下車檢視邱繼暉受傷狀況，並為
    必要之救護措施，而駕車逃逸，顯有過失甚明。而被告戴啟
    安將其所有之B車交由未成年且未持有汽車駕駛執照之被告
    劉○銓駕駛，被告劉○政為被告劉○銓之法定代理人，亦疏於
    管教被告劉○銓，任被告劉○銓於深夜無照駕駛B車外出，發
    生本件車禍，肇致邱繼暉死亡之結果(下稱系爭事故)，均應
    連帶負損害賠償責任。原告乙○○為邱繼暉之父親，因系爭事
    故受有喪葬費用204,820元、醫療費2,333元、扶養費500,00
    0元（一部請求）及200萬元非財產上損害賠償；原告甲○○則
    為邱繼暉之母親，因系爭事故則受有扶養費500,000元（一
    部請求）及200萬元非財產上損害賠償，爰依民法第184條、
    第185條、第187條、第191條之2、第192條、第194條規定提
    起本件訴訟等語。於扣除原告分別已領取之強制險100萬元
    之理賠後，並聲明：（一）被告劉○銓、丙○○應連帶給付原
    告乙○○1,707,153元、原告甲○○1,500,000元，及均自起訴狀
    繕本送達翌日起至清償日止，按年利率5％計算之利息；（二
    ）被告劉○銓、丁○○應連帶給付原告前開金額；（三）被告
    劉○銓、劉○政應連帶給付原告前開金額。(四)前三項給付，
    如有一被告給付時，其餘被告就已給付部分免為給付；（四
    ）原告願供擔保，請准宣告假執行。
二、被告部分
（一）被告劉○銓、劉○政則以：對系爭事故發生過程沒有意見，
      喪葬費用及醫療費用亦無意見，但慰撫金及扶養費金額過
      高無法負擔等語。
（二）被告丙○○則以：系爭事故肇因係被告劉○銓超速行駛並於
      超車閃避A 車時，失控撞擊對向路邊中華電信電桿所致，
      伊僅係依法打方向燈，在路上停等欲左轉，並無任何過失
      ，亦未肇事逃逸。況被告劉○銓車速至少達時速100 公里
      ，縱使伊於交岔路口30公尺前已顯示方向燈或手勢，被告
      劉○銓亦無從煞停B 車，可見伊有無打方向燈，亦與系爭
      事故之發生無因果關係等語。並聲明：原告之訴駁回；如
      受不利之判決，願供擔保，請准宣告免為假執行。
（三）被告丁○○未於言詞辯論期日到場，亦未提出書狀作何聲明
      或陳述。　　　
三、原告主張被告就系爭事故應負擔侵權行為責任，則為被告劉
    ○銓、劉○政及丙○○所否認，並以前揭情詞置辯，是本件爭點
    為：(一)被告劉○銓、劉○政就系爭事故是否應連帶負擔侵權
    行為之損害賠償責任？(二)被告劉○銓、丁○○就系爭事故是
    否應連帶負擔共同侵權行為之損害賠償責任？(三)被告劉○
    銓、丙○○就系爭事故是否應連帶負擔共同侵權行為之損害賠
    償責任？(四)原告得請求之金額為若干?茲分述如下：
(一)被告劉○銓、劉○政就系爭事故是否應連帶負擔侵權行為之損
    害賠償責任？
　1.按因故意或過失，不法侵害他人之權利者，負損害賠償責任
    ；不法侵害他人之身體或健康者，對於被害人因此喪失或減
    少勞動能力或增加生活上之需要時，應負損害賠償責任；無
    行為能力人或限制行為能力人，不法侵害他人之權利者，以
    行為時有識別能力為限，與其法定代理人連帶負損害賠償責
    任；行為時無識別能力者，由其法定代理人負損害賠償責任
    ，民法第184條第1項前段、民法第187條第1項、第193條第1
    項前段分別定有明文。
  2.原告主張系爭事故之發生過程，經本院當庭勘驗當庭勘驗證
    物袋內光碟監視器資料夾中0000000000檔案，勘驗結果如下
    ：①畫面時間顯示為2020/02/18，23：05：27至43秒時：畫
    面下方出現一台自用小貨車（下稱A 車）於民富路二段直行
    ，A車直行至畫面右上方約電線桿有燈光處時，畫面下方出
    現一台黑色自用小客車（下稱B 車）沿A 車方向直行。②畫
    面時間顯示為2020/02/18，23：05：44至49秒時：A 車後尾
    燈在畫面右上方亮起時，B 車亦駛至A 車後方，B 車後尾燈
    向A 車左方偏行，隨後又往右偏轉，此有勘驗筆錄在卷可佐
    (見本院卷第157頁背面)。並經本院依職權調閱本院109年少
    調字第1564號少年保護事件、臺灣桃園地方檢察署109年度
    偵字第9113號卷宗(下稱系爭偵查案件)核閱無訛，並有系爭
    事故道路交通事故調查卷宗等件在卷可參（見本院卷第39至
    78頁反面），足見被告劉○銓就系爭事故確有原告所指之不
    當駕駛行為，又被告劉○銓前開過失致死行為，業經本院以
    上開少年保護事件交付保護管束，且為被告劉○銓、劉○政所
    不爭執，堪信原告上開主張為真實，是以，被告劉○銓、劉○
    政自應依民法第184條第1項前段、第187條第1項之規定負連
    帶賠償責任。
(二)被告劉○銓、丁○○就系爭事故是否應連帶負擔共同侵權行為
    之損害賠償責任？
　1.違反保護他人之法律，致生損害於他人者，負賠償責任；數
    人共同不法侵害他人權利者，連帶負損害賠償責任；不能知
    其中孰為加害人者亦同，造意人及幫助人，視為共同行為人
    ，民法第184條第2項、第185條分別定有明文。次按汽車所
    有人允許未領有駕駛執照駕駛小型車或機車之違規駕駛人駕
    駛其汽車者，除處6,000元以上12,000元以下之罰鍰處罰外
    ，並記該汽車違規紀錄一次。但如其已善盡查證駕駛人駕駛
    執照資格之注意，或縱加以相當注意而仍不免發生違規者，
    不在此限，道路交通管理處罰條例第21條第5項定有明文。
    如有違反，即已違反保護他人之法律，應推定其有過失（最
    高法院67年台上字第2111號判例參照）。又肇事車輛所有人
    ，允許未領有合格駕駛執照之他人駕駛，違反道路交通管理
    處罰條例第28條之保護他人法律，亦有過失，且與損害之發
    生有相當因果關係，應與該他人負連帶損害賠償之責（最高
    法院93年度台上字第2310號、92年度台上字第2565號判決意
    旨參照）。
　2.被告丁○○將B車交付予未領有汽車駕駛執照之被告劉○銓使用
    乙節，有B車之行車執照可佐，故被告丁○○已違反不應允許
    被告劉○銓駕駛B車之義務，揆諸上開說明，自應推定被告丁○○就系爭事故有過失，又被告丁○○經相當時期受合法通知，
    無正當理由未於言詞辯論期日到場，亦未提出書狀爭執，依
    民事訴訟法第280條第3項前段準用同條第1項之規定，應視
    同自認，故原告主張之事實，應堪信屬實。被告劉○銓雖稱
    係其購買B車云云，惟未提出其他證據可佐，難認屬實，是
    揆諸上開說明，原告請求劉○銓與丁○○就系爭事故應負連帶
    損害賠償責任，係屬有據，應予准許。
(三)被告劉○銓、丙○○就系爭事故是否應連帶負擔共同侵權行為
    之損害賠償責任？
  1.按汽車行駛至交岔路口，其行進、轉彎，應依下列規定：五
    、左轉彎時，應距交岔路口30公尺前顯示方向燈或手勢，換
    入內側車道或左轉車道，行至交岔路口中心處左轉，並不得
    占用來車道搶先左轉，道路交通安全規則第102條第1項第5
    款定有明文。
　2.就系爭事故之發生過程，有上開勘驗筆錄可佐，惟就A車是
    否有打方向燈乙節，訴外人即B車之乘客少年邱○杰於偵查中
    證稱：前面貨車很慢突然打左轉燈等語；訴外人即B車之乘
    客少年余○威於偵查中證稱：前面有貨車開很慢，劉○銓要超
    車，前車突然打方向燈左轉等語；訴外人即A車之乘客張芸
    珠則證稱：被告往左前就有打方向燈，但不確定距離是多久
    之前打等語，是互核前開證人於偵查中之證述，就被告丙○○
    有顯示方向燈之情固為一致，然就被告丙○○係於車輛左偏之
    際同時顯示方向燈，或係於車輛左偏前即顯示方向燈之部分
    則不一致，是被告丙○○是否有顯示方向燈、於距事發處何距
    離顯示方向燈，無從憑前開證述知悉；而本案案發之監視錄
    影畫面顯示A、B車輛行至案發路口處，畫面中該2輛車輛車
    燈均呈模糊狀，且被告劉○銓駕車自A車左側超車，亦有阻擋
    A車左側之情形，無法得知B車左轉時之全貌，是攝得本件案
    發經過之監視錄影畫面既有如前所述之限制，自無從以此做
    為判斷被告丙○○是否未於距交岔路口30公尺處顯示方向燈之
    依據。再參以桃園市政府車輛行車事故鑑定會桃市鑑000000
    0案鑑定意見書（下稱車禍鑑定意見書），該意見書載明：
    「因依卷內所附現有監視影像畫面中，肇事地距監視器有相
    當距離，致本會未能完全清楚觀察雙方後車燈光與肇事地附
    近環境相對關係，僅能顯示劉自小客車為後方車且有左偏行
    為，而陳自小貨車為前方車輛並有左轉彎行為。另約在監視
    畫面時間為23：05：44時，陳自小貨車左後車燈有閃爍一次
    之情形，惟因前揭影像限制，致本會無法研判該次閃爍是否
    為陳自小貨車顯示方向燈光，亦或是授其他遮蔽物阻擋，且
    無法判別該次閃爍距離肇事地岔路口為何」等內容，益見該
    監視器畫面能顯示之資訊有限，實無從端依此監視器畫面，
    斷謂被告丙○○有何過失之情形。
　3.次按所謂相當因果關係，係指依經驗法則，綜合行為當時所
    存在之一切事實，為客觀之事後審查，認為在一般情形下，
    有此環境、有此行為之同一條件，均可發生同一之結果者，
    則該條件即為發生結果之相當條件，行為與結果即有相當之
    因果關係。反之，若在一般情形下，有此同一條件存在，而
    依客觀之審查，認為不必皆發生此結果者，則該條件與結果
    不相當，不過為偶然之事實而已，其行為與結果間即無相當
    因果關係，最高法院76年台上字第192號判例意旨可參，是
    縱認被告丙○○未於距交岔路口30公尺前顯示方向燈，仍須審
    究此與被害人等死亡之結果有無因果關係。查案發當時被告
    劉○銓駕駛之B車同向直行於被告丙○○所駕駛之A車之後，屬
    後方車，而並未注意車前狀況，並在超越前車時，未與前車
    左側保持半公尺以上之間隔超越，且被告劉○銓斯時時速經
    推算約為86公里至108.7公里間，顯高於該處最高速限之50
    公里，堪認本件事故乃係被告劉○銓未能盡其前開注意義務
    所致，是綜觀案發當時之一切情形，假設被告丙○○於車輛左
    偏之際方顯示方向燈，於被告劉○銓有盡其注意義務之情形
    下，並非當然生被害人死亡之結果，故被告丙○○之行為與邱
    繼暉之死亡結果間應無相當因果關係，車禍鑑定意見書及被
    告丙○○所涉系爭偵查案件之不起訴處分書亦同此認定。又原
    告雖主張被告丙○○為轉彎車未禮讓直行之B車，而有過失云
    云，惟被告劉○銓所駕駛之B車係行駛在A車後方，被告丙○○
    所駕駛之A車則為前方車，本即具優先路權，且被告劉○銓未
    注意車前狀況並超速行駛，為系爭事故之肇事原因，已如上
    述，是原告此部分之主張，顯屬無據。綜上，被告丙○○就系
    爭事故之發生既無過失，邱繼暉之死亡結果與被告丙○○之駕
    駛行為間，亦不具相當因果關係，原告請求被告丙○○應與被
    告劉○銓負擔共同侵權行為責任，為無理由，不應准許。
(四)原告得請求之金額分別為若干?
  1.原告乙○○請求醫療費用2,333元及喪葬費204,820元部分:原
    告乙○○主張其因系爭事故支出邱繼暉之醫療費用2,333元及
    喪葬費204,820元等語，並提出怡仁綜合醫院醫療費用收據
    、邱繼暉禮儀費用明細影本為據（見本院卷第14、15頁），
    並經被告劉○銓、劉○政所不爭執，被告丁○○則經相當時期受
    合法通知，無正當理由未於言詞辯論期日到場，亦未提出書
    狀爭執，依民事訴訟法第280條第3項前段準用同條第1項之
    規定，應視同自認，故原告此部分之主張，應堪信屬實，應
    予准許。
  2.原告各請求扶養費50萬元部分:
  ①按「被害人對於第三人負有法定扶養義務者，加害人對於該
    第三人亦應負損害賠償責任」、「負扶養義務者有數人時，
    應依左列順序定其履行義務之人：直系血親卑親屬」、「
    夫妻互負扶養之義務，其負扶養義務之順序與直系血親卑親
    屬同，其受扶養權利之順序與直系血親尊親屬同」、「受扶
    養權利者，以不能維持生活而無謀生能力者為限。前項無謀
    生能力之限制，於直系血親尊親屬，不適用之」、「因負擔
    扶養義務而不能維持自己生活者，免除其義務。但受扶養權
    利者為直系血親尊親屬或配偶時，減輕其義務」、「扶養之
    程度，應按受扶養權利者之需要，與負扶養義務者之經濟能
    力及身分定之」，民法第1115條第1項第1款、第1116條之1
    、第1117條、第1118條及第1119條分別定有明文。所謂「不
    能維持生活」，係指無財產足以維持生活者而言。又第三人
    有無受被害人扶養之權利，當以被害人即扶養義務人存活盡
    其扶養義務時，以權利人自己現有之財產是否不能維持生活
    ，以為判斷（最高法院81年度台上字第1504號、96年度台上
    字第2823號、98年度台上字第1791號、107年度台上字第218
    3號判決意旨參照）。
  ②原告主張其為邱繼暉之父母，邱繼暉依法應負扶養義務，原
    告乙○○、甲○○因邱繼暉之死亡，分別受有4,885,851元及4,3
    06,618元之扶養費損害，惟均僅一部請求50萬元等語。經查
    ，原告乙○○有數筆股利、薪資所得共計517,017元；財產部
    分有土地、房屋各1筆、田賦2筆及數筆投資財產(INV)共計4
    000萬餘元。原告甲○○亦有數10筆股利、利息及薪資所得共
    計1,019,035元；財產部分則土地、房屋數筆、田賦2筆及數
    10筆投資財產(INV)共計1000萬餘元，再原告甲○○於銀行之
    利息所得為276,761元，若以年息約1％計算反推，可推知原
    告甲○○於銀行之存款尚有約2700萬餘元，故原告之資產均已
    逾3000萬元，自難認原告有何不能維持生活之情事。原告復
    未提出其他證據佐證其確有不能維持生活之事實，原告請求
    被告賠償其扶養費之損失，自非有據，應予駁回。
  3.原告各主張精神慰撫金200萬元部分:
  ①按民法第194條規定：「不法侵害他人致死者，被害人之父、
    母、子、女及配偶，雖非財產上之損害，亦得請求賠償相當
    之金額。」次按人格權遭遇侵害，受有精神上之痛苦，而請
    求慰藉金之賠償，其核給之標準，須斟酌雙方之身份、資力
    與加害程度及其他各種情形核定相當之數額。且所謂「相當
    」，應以實際加害情形是否重大及被害人之身份、地位與加
    害人之經濟情況等關係定之（最高法院86年度台上字第3537
    號判決意旨參照）。
  ②經查，邱繼暉為原告之兒子，邱繼暉因系爭事故死亡，致原
    告承受喪親之痛，無法再享天倫之樂，堪認原告心理上所受
    痛苦之程度甚高，是原告請求被告劉○銓、劉○政、丁○○賠償
    非財產上損害，自屬有據。本院審酌原告與被告劉○銓、劉○
    政、丁○○之身分、年齡、地位、經濟狀況（置個資卷，僅供
    本院斟酌精神慰撫金數額之用，不予在判決中詳細列載公開
    ），被告劉○銓、劉○政、丁○○不法行為態樣及原告所受損害
    程度等一切情狀，認原告分別請求被告劉○銓、劉○政、丁○○
    賠償150萬元之精神慰撫金，應屬適當。綜上所述，原告乙○○因系爭事故所受損害之金額共計為1,707,153元（計算式：
    醫療費及喪葬費207,153元＋精神慰撫金150萬元＝1,707,153
    元)；原告甲○○所受之損害則為150萬元。
  4.按「保險人依本法規定所為之保險給付，視為被保險人損害
    賠償金額之一部分；被保險人受賠償請求時，得扣除之」，
    強制汽車責任保險法第32條定有明文。查系爭事故發生後，
    原告各受領強制責任險理賠金額100萬元，自應從本件原告
    所得請求之金額中扣除該理賠之數額。從而，原告乙○○得請
    求之金額應為707,153元（計算式：1,707,153元－100萬元＝7
    07,153元）；原告甲○○得請求之金額則為50萬元（計算式：
    150萬元－100萬元＝50萬元），原告於上開範圍內之請求應屬
    有據，逾此範圍之請求，為無理由，應予駁回。
四、末按給付無確定期限者，債務人於債權人得請求給付時，經
    其催告而未為給付，自受催告時起，負遲延責任。其經債權
    人起訴而送達訴狀，或依督促程序送達支付命令，或為其他
    相類之行為者，與催告有同一之效力；遲延之債務，以支付
    金錢為標的者，債權人得請求依法定利率計算之遲延利息；
    應付利息之債務，其利率未經約定，亦無法律可據者，週年
    利率為百分之5，民法第229條第2項、第233條第1項前段、
    第203條分別定有明文。本件侵權行為損害賠償債務，其給
    付並無確定期限，依前揭規定，被告劉○銓、劉○政、丁○○應
    自起訴狀繕本送達之翌日起負遲延責任。查本件起訴狀繕本
    係於110年3月17日合法送達於被告劉○銓、劉○政；110年3月
    29日合法送達被告丁○○，故被告劉○銓、劉○政應自其翌日即
    110年3月18日；丁○○則應自110年3月30日起負遲延責任。　
    　
五、綜上所述，本件原告依侵權行為之法律關係，請求被告給付
    如主文第1至3項所示，為有理由，應予准許。逾此範圍之請
    求，則屬無據，應予駁回。
六、本件原告勝訴部分係適用簡易程序所為被告敗訴之判決，爰
    依民事訴訟法第389條第1項第3款之規定，依職權宣告假執
    行。另原告雖聲明願供擔保請准宣告假執行，惟本院既已職
    權宣告之，原告此部分聲請，核僅為促請本院職權發動，自
    無庸另為准駁之諭知。至原告敗訴部分，其假執行之聲請即
    因訴之駁回而失所依據，應併予駁回。
七、本件事證已臻明確，兩造其餘主張與攻擊防禦方法及所提證
     據，核與判決之結果不生影響，爰不逐一論述，併此敘明
    。
八、訴訟費用負擔之依據：民事訴訟法第79條、第85條第2項。
中　　華　　民　　國　　111 　年　　6 　　月　　16　　日
                  中壢簡易庭      法  官  江碧珊
以上為正本係照原本作成。
如不服本判決，應於送達後20日內，向本院提出上訴狀並表明上
訴理由，如於本判決宣示後送達前提起上訴者，應於判決送達後
20日內補提上訴理由書（須附繕本）。
如委任律師提起上訴者，應一併繳納上訴審裁判費。
中　　華　　民　　國　　111 　年　　6 　　月　　16　　日
                                  書記官  張育誠